臺灣高等法院刑事裁定
111年度上易緝字第1號
參  與 人  嘉泉建設股份有限公司

代  表  人 林裕富

           王旭鎮

本院111年度上易緝字第1號被告王凱裕詐欺案件，裁定如下：
    主  文
嘉泉建設股份有限公司應參與本案沒收程序。
    理  由
一、按犯罪所得，屬於犯罪行為人者，沒收之。但有特別規定者
    ，依其規定。犯罪行為人以外之自然人、法人或非法人團體
    ，因下列情形之一取得犯罪所得者，亦同：一、明知他人違
    法行為而取得。二、因他人違法行為而無償或以顯不相當之
    對價取得。三、犯罪行為人為他人實行違法行為，他人因而
    取得。前二項之沒收，於全部或一部不能沒收或不宜執行沒
    收時，追徵其價額。第1項及第2項之犯罪所得，包括違法行
    為所得、其變得之物或財產上利益及其孳息。犯罪所得已實
    際合法發還被害人者，不予宣告沒收或追徵，刑法第38條之
    1定有明文。又財產可能被沒收之第三人得於本案最後事實
    審言詞辯論終結前，向該管法院聲請參與沒收程序；第三人
    未為聲請，法院認有必要時，應依職權裁定命該第三人參與
    沒收程序，刑事訴訟法第455條之12第1項、第3項分別定有
    明文。
二、按公司經中央主管機關撤銷或廢止登記者，準用第24條至第
    26條之規定，應行清算，並於清算範圍內視為尚未解散，公
    司法第26條之1 定有明文。又公司之清算，除公司法或章程
    另有規定，或股東會另為選任者外，以全體董事為清算人，
    公司法第322條第1項亦有明定。本件嘉泉建設股份有限公司
    （下稱嘉泉公司）業經主管機關以民國107年7月30日新北府
    經司字第1078101570號函廢止公司登記在案，且嘉泉公司並
    未向臺灣新北地方法院呈報清算人並未進行清算程序，有本
    院調閱嘉泉公司變更登記表在卷按，並據嘉泉公司法定代理
    人即被告王凱裕於本院供明在卷。是依前開規定，本件聲請
    應以嘉泉公司之全體董事即王凱裕（已裁定應參與本案沒收
    程序）、王旭鎮、林裕富為清算人，而為嘉泉公司之法定代
    理人，先予敘明。
三、自訴意旨略以：被告王凱裕（原名王旭陞）擔任嘉泉公司之
    董事長， 其明知該公司位於新北市中和區民樂段 691-1 、
    691-2、697、697-1、698至705-1、706 至 714-1、717 至 
    721、723地號共29筆土地之「嘉泉名璽」預售屋建案，第三
    次變更設計之建造執照核准建築規模僅為地上14層、地下6
    層，並未核准至地上18樓，且因增加容積移轉申請已撤銷，
    申請容積獎勵、收購周遭國有地成功與否均尚屬不確定，該
    建案B棟並非每戶均可核准蓋到18樓，竟基於詐欺取財之不
    確定故意，於民國102年8月23日前幾日在新北市○○區○○路0
    段00號之嘉泉公司與自訴人陳宜榛、盧欣欣商議出售該建案
    B棟18樓B1戶時，向其等佯稱：現已核准蓋到18樓，18樓現
    在為頂樓，但將來收購國有地還可能再變更設計蓋到23樓云
    云，刻意隱瞞該建案B棟18樓B1戶尚未核准建造，且將來不
    見得可以被核准此一重要事實，致其等均陷於錯誤，誤信該
    建案B棟18樓B1戶已核准建造，遂於102年8月23日某時在新
    北市○○區○○路00號公證人事務所與被告代表之嘉泉公司簽訂
    房地買賣契約書，約定以新臺幣（下同）1776萬元價格購買
    該建案B棟18樓B1戶及編號B6-5車位，並交付面額625萬元、
    30萬元、1000萬元之銀行支票（均已兌現）各1紙予被告，
    其後於同年某日又將餘款匯予被告而共支付1776萬元價款完
    畢。而被告明知其已出售B棟18樓B1戶給自訴人2人並收取價
    金，於其後辦理第四次變更設計相關申請時，因容積不足仍
    決定B棟18樓僅規劃B5、B7戶，故新北市政府工務局於103年
    2月21日針對該建案第四次變更設計之建造執照核准建築規
    模為地上18樓、地下6層，B棟之最高樓層為18樓但僅有B5、
    B7戶並無B1戶。嗣自訴人2人於107年初因遲未收到嘉泉公司
    通知辦理房地所有權登記事宜，上網查知嘉泉公司已發生跳
    票財務問題，該建案改由三拹建築開發有限公司承接興建完
    成，B棟18樓並無B1戶房屋存在，始悉受騙，因認被告涉有
    修正前刑法第339條第1項之詐欺取財罪嫌。 
四、依上揭自訴意旨，嘉泉公司因被告之犯罪行為，而受有各該
    款項，似均屬犯罪所得，且係以顯不相當對價取得，如被告
    成立本案犯罪，即應依前引刑法第38條之1規定諭知沒收，
    於全部或一部不能沒收或不宜執行沒收時，追徵其價額。然
    嘉泉公司迄未依刑事訴訟法第455條之12第1項規定聲請參與
    本案沒收程序，復未依同條第3項但書規定陳明對於沒收其
    財產不提出異議，為兼顧該公司參與訴訟之程序保障，自有
    依職權裁定命其參與本案沒收程序之必要。
五、本院已指定於111年7月14日下午2時30分，在本院專三法庭
    行審判程序，嘉泉公司應依期到庭參與沒收程序，並得具狀
    或當庭陳述意見。另依刑事訴訟法第455條之17規定，嘉泉
    公司如經合法傳喚或通知而不到庭，得不待其陳述逕行判決
    ，附此敘明。
六、依刑事訴訟法第455條之12第3項前段，裁定如主文。
中　　華　　民　　國　　111 　年　　6 　　月　　16　　日
                  刑事第二十五庭審判長法　官  邱滋杉
                                      法　官  黃翰義
                                      法　官  邱瓊瑩
以上正本證明與原本無異。
不得抗告。
                                      書記官  蔡慧娟
中　　華　　民　　國　　111 　年　　6 　　月　　16　　日